【裁判字號】    99,易,957
【裁判日期】    990728
【裁判案由】    竊盜
【裁判全文】
臺灣高雄地方法院刑事判決               99年度易字第957號
公  訴  人  臺灣高雄地方法院檢察署檢察官
被      告  丙○○
上列被告因竊盜案件，經檢察官提起公訴（98年度偵字第25911號）
，本院判決如下：
    主  文
丙○○犯竊盜罪，共貳罪，均累犯，各處有期徒刑肆月；又犯竊
盜未遂罪，共陸罪，均累犯，各處有期徒刑參月；以上捌罪，如
易科罰金，均以新臺幣壹仟元折算壹日。應執行有期徒刑壹年貳
月，如易科罰金，以新臺幣壹仟元折算壹日。
    事  實
一、丙○○前於民國95年間，因施用毒品案件，經本院以95年度
    訴字第3880號判處有期徒刑9 月確定，另因竊盜案件，經本
    院以95年度簡字第6799號、95年度簡字第7697號、96年度易
    字第446 號、96年度訴字第920 號分別判處有期徒刑3 月、
    5 月、6 月、5 月、8 月、7 月、5 月、4 月確定，上開9
    罪嗣經裁定減刑並定應執行有期徒刑1 年10月確定；又因竊
    盜案件，經本院以96年度簡字第5062號判處有期徒刑4 月（
    減為有期徒刑2 月）確定，並與上開應執行之有期徒刑1 年
    10月接續執行，於98年1 月13日縮短刑期執行完畢。詎仍不
    知悔改，於98年8 月25日19時6 分許，在高雄縣鳳山市○○○路、光遠路交岔口附近之高雄捷運鳳山站2 號出口前紅磚
    道上，發現停有成排之機車，竟意圖為自己不法之所有，基
    於各別之竊盜犯意，徒手逐一掀動或扳開停放在該處之車號
    XOP-365 號、BDR-599 號、OLY-701 號、PHJ-950 號、XZ7-
    750 號、WAV-799 號、WPW-595 號、ZGI-983 號等8 臺機車
    座墊下方置物箱竊取財物，迨竊得財物或遇無所需財物亦或
    無財物置放其內，則再行起意，另行偷竊他臺機車置物箱。
    實行結果，因而竊得子○○置於車號XOP-365 號未上鎖機車
    置物箱內之粉紅色女用安全帽1 只與修車工具1 組（價值共
    約新臺幣〈下同〉600 元），及辛○○置於車號WAV-799 號
    機車置物箱內之手機1 支（價值1,000 元）得手；然己○○
    之車號BDR-599 號機車、癸○○所使用之車號OLY-701 號機
    車、戊○○之車號PHJ-950 號機車、丁○○之車號XZ7-750
    號機車、丑○○所有之車號WPW-595 號機車、庚○○之車號
    ZGI-983 號機車置物箱被打開後，則因並未置有丙○○所需
    之財物（車號BDR-599 號）或無財物置放其內（車號OLY-70
    1 號、PHJ-950 號、XZ7-750 號、WPW-595 號、ZGI-983 號
    ）而均未能得逞。當丙○○正在翻看車號BDR-599 號機車置
    物箱拿出鞋子又放入箱內時，適為高雄捷運公司鳳山站保全
    員乙○○於上址前巡視所發現而報警處理，並扣得上開安全
    帽、修車工具組及手機等物（均已發還被害人），因而查獲
    上情。
二、案經子○○、己○○、丁○○、辛○○、丑○○、庚○○訴
    由高雄市政府警察局新興分局報請臺灣高雄地方法院檢察署
    檢察官偵查起訴。
    理  由
甲、證據能力之認定：
一、證人、鑑定人依法應具結而未具結者，其證言或鑑定意見，
    不得作為證據，為刑事訴訟法第158 條之3 所明定。查本件
    證人乙○○亦即高雄捷運公司鳳山站保全員於99年2 月26日
    偵訊時所述（偵卷第67頁），雖係檢察官依證人訊問程序訊
    問之證述，惟既未經具結，則其於偵查中所為之證述，依證
    據絕對排除法則，當然無證據能力，自無從因當事人於審判
    程序對之未加爭執，逕認該未經具結之證言，而得作為證據
    ，是應認不得作為本案證據之用。
二、被告以外之人於審判外之言詞或書面陳述，除法律有規定者
    外，不得作為證據；被告以外之人於審判外之陳述，雖不符
    刑事訴訟法第159 條之1 至之4 之規定，然經當事人於審判
    程序同意作為證據，法院審酌該言詞陳述或書面陳述作成時
    之情況，認為適當者，亦得為證據；刑事訴訟法第159 條第
    1 項、第159 條之5 第1 項分別定有明文。本判決認定事實
    所引用之證據資料，除原已符合刑事訴訟法第159 條之1 至
    第159 條之4 ，及法律另有規定等傳聞法則例外規定得作為
    證據以外，本判決認定事實所引用之其餘證據資料，均非公
    務員違背法定程序所取得，且檢察官、被告孫世昌（下稱被
    告）及辯護人於本院均同意作為認定事實之證據，復審酌各
    該言詞或書面陳述作成時之情況，並無違法不當或證明力明
    顯過低之瑕疵，認為以之作為證據為適當，均得作為證據。
乙、實體部分
一、訊據被告丙○○（下稱被告）固坦承有行竊車號XOP-365 及
    WAV-799 號兩臺機車置物箱內扣案物品之事實（本院審易卷
    第26頁、本院卷第51頁），亦不否認各該被害人機車遭竊之
    情事，惟矢口否認有何竊盜之犯行，並辯稱：我沒有翻弄或
    掀開機車坐墊，案發當時我吃安眠藥之後意識不清，根本不
    知做了什麼事，也不知失竊物品為何在我手上云云（本院卷
    第25頁）。惟查：
  (一)本件前揭各該機車座墊置物箱遭竊之事實，業據證人即告訴
    人子○○於警詢時證稱：我的車號XOP-365 號機車於前揭時
    地，因機車座墊置物箱未上鎖，遭被告掀開竊取其內之安全
    帽及修車工具組（警卷第7 、8 頁）、證人即告訴人辛○○
    於警詢時證稱：我的車號WAV-799 號機車於前揭時地，因機
    車座墊置物箱遭被告扳開竊取其內之MOTOROLA牌、銀紫色手
    機1 支，機車座墊也被扳壞（警卷第22、23頁）、證人即告
    訴人己○○於警詢時證稱：我的車號BDR-599 號機車，其座
    墊因損壞無法上鎖，於前揭時地，遭被告掀開欲竊取機車座
    墊置物箱內財品，然其內並無被告所需財物沒有損失（偵卷
    第13頁）、證人即被害人癸○○、戊○○、告訴人丁○○、
    丑○○、庚○○於警詢時證稱：其等車號OLY-701 號、PHJ-
    950 號、XZ7-750 號、WPW-595 號、ZGI-983 號機車，於前
    揭時地，均遭被告扳開機車座墊，欲竊取機車座墊置物箱內
    財品，但其內並無財物，機車座墊亦未損壞（偵卷第14、15
    、17、18、20、21、24頁），且有高雄市政府警察局捷運警
    察隊搜索扣押筆錄、扣押物品目錄表、贓物認領保管單、現
    場採證及扣案物照片、車籍查詢基本資料詳細畫面在卷可佐
    （警卷第9 、14至17、20、21頁、偵卷第28、29頁）無訛。
  (二)且證人乙○○亦即高雄捷運公司鳳山站保全員於本院審理時
    證稱：當時我下班要去騎自己機車時，即發現高雄捷運鳳山
    站2 號出口處前紅磚道上，被告翻動整排停放機車之坐墊，
    將能翻開的機車都翻開後，正在竊取車號BDR-599 號機車置
    物箱物品，拿起該置物箱內的鞋子看一看又放回去，我就打
    電話給捷運站站長，站長就上來看並報警，我們並一直注意
    他的行蹤及所在位置，等警察來處理，當時天色尚未很暗，
    且剛開始我見到被告並未帶任何工具及物品，但警方到場時
    ，我看見被告蹲在另一部機車旁，並持有安全帽、修車工具
    組及手機，又供稱是他自己所有之物等語（警卷第11至13頁
    、本院卷第40至41頁），而證人乙○○與被告素不相識，亦
    無宿怨，茍非事實，當無虛妄指訴，甘冒刑責無端誣陷之必
    要，濫行入被告於罪之理，足認其指證被告偷竊各該機車置
    物箱之情節，信而有徵，堪以採信。且被告原本身上並未帶
    有物品，亦未離開案發現場，旋即卻持有安全帽、修車工具
    組及手機等物，顯係竊自被害人機車置物箱內之物品。
  (三)又查被告於警詢時先謊稱：扣案安全帽是我的，手機是我外
    姪陸茂松的云云（警卷第4 頁），於偵訊時雖坦承扣案安全
    帽非其所有，惟仍訛稱：扣案手機是我外甥給我的云云（偵
    卷第60、61頁），直至本院審理時方坦稱扣案安全帽、修車
    工具及手機均為其所竊取（本院審易卷第26頁、本院卷第51
    頁），是若被告未涉及本件行竊犯行，理當不致於警偵為此
    等搪塞不實之虛詞，已見其所為辯解，實難憑信；復以被告
    倘非逐一掀動或扳開依序排列停放之機車座墊置物箱，何以
    能預知其所坦承行竊之兩台機車置物箱內，有所需之安全帽
    、修車工具及手機等財物，是被告辯稱只偷竊兩台機車之辯
    詞，殊不足採。且衡諸一般人如機車所有人或使用人不在現
    場，擅自掀動或扳開他人機車座墊，甚至扳壞車號WAV-799
    號機車座墊，並拿取車號BDR-599 號機車置物箱內鞋子察看
    ，迨不符所需又放入箱內，顯係盜賊行徑無疑，凡此益見被
    告上開所辯實與常理乖違，顯難憑信。
  (四)至被告雖辯稱因服用安眠藥方不自覺為本案行為云云，然證
    人甲○○亦即到場處理警員於本院審理時證稱：我查獲被告
    時，他坐在地上說肚子餓、頭暈無力，我還拿水給他吃，精
    神狀況沒有很好等語（本院卷第40至41頁），是苟若被告確
    有服藥，為何於警員到場時不立即述明，反而陳稱係因挨餓
    而頭暈無力，可見此等辯詞，自非無疑；再者，揆以被告於
    案發時係國中畢業教育程度、年屆52歲之成年人，有其受詢
    問人基本資料附卷可稽（警卷第1 頁），且其於警詢、偵訊
    及本院審理時對各項問題均能理解明瞭，與一般正常嫌犯應
    答表現無異，並在警偵時謊稱扣案安全帽及手機並非竊得之
    贓物，業如前述，其顯然能辨識且知悉其行為違法，尚無不
    能辨識其行為違法或欠缺依其辨識而行為之能力，或致其辨
    識行為違法或依其辨識而行為之能力有顯著減低之情形甚明
    ，自難審斷被告於案發時係處於無意識之精神狀態，其徒憑
    空言所辯，自非能據以執為有利被告之認定。
  (五)又本件被告縱其所為犯行皆係服用藥物後所為，惟其於本院
    審理時亦自承確有偷竊他人物品之情，如上所述，顯見其行
    為時對外界事務知覺理會及判斷，尚非有因服藥導致精神障
    礙或其他心智缺陷，而有不能辨識其行為違法或欠缺依其辨
    識而行為之能力，或其辨識能力有顯著減低之情形，自不足
    以阻卻其罪責；復以縱認被告於服用藥物後，因藥物作用而
    有影響其辨識行為違法或依其辨識而行為之能力有顯著減低
    之情形，然被告既明知服用藥物可能出現精神恍惚無法控制
    自己行為之情形（偵卷第60頁），理應事先約束己身於可資
    控制活動之家中或特定之處所，豈可任意放任自己現身在捷
    運出口處之公眾場所，並恣意為行竊之舉，是被告對於未善
    加約制服藥後之自身活動範圍，又無視於藥效及醫囑而服用
    藥物，縱使行竊時有精神障礙或其他心智缺陷情形，亦為其
    自行所招致，當難辭其咎，自無從藉詞脫免罪責。
  (六)綜上所述，足認被告所辯，顯係卸責之詞，不足採信。本件
    事證明確，被告竊盜各該行竊犯行均堪認定，自應依法論科
    。另證人乙○○於警詢時證稱：未見到被告持任何工具，僅
    以徒手翻機車置物箱等語（警卷第12頁），是雖有多位被害
    人陳稱被告係撬開其等之機車置物箱，乃至有機車座墊損壞
    之情形，惟既不能排除被告係徒手以蠻力強行扳開機車座墊
    而行竊，基於罪疑惟輕原則，即應為被告有利之認定，是尚
    無從論以攜帶兇器行竊之罪行，附此併敘。
二、論罪科刑：
  (一)核被告所為行竊車號XOP-365 號及WAV-799 號機車置物箱內
    之扣案物品共2 次，均係犯刑法第320 條第1 項之竊盜罪，
    其餘行竊車號BDR-599 號、OLY-701 號、PHJ-950 號、XZ7-
    750 號、WPW-595 號、ZGI-983 號機車置物箱共6 次，則均
    係犯刑法第320 條第3 項、第1 項之竊盜未遂罪；又被告先
    後竊盜多位被害人依序排列機車座墊置物箱內之財物，並非
    本於預先思慮周詳犯罪計畫、並針對特定對象所為，而係隨
    機擇定停放機車座墊置物箱予以行竊，其每次掀動或扳開各
    該機車座墊偷竊置物箱內物品即已完成該次之竊盜犯行，再
    次對不同被害人之機車置物箱所為竊盜行為顯係另起犯意所
    致，並非出於單一之犯罪決意，且各次行為各具獨立性，應
    係分別起意為之，其犯意各別，自應予分論併罰，又本件僅
    行竊車號XOP-365 及WAV-799 號兩臺機車置物箱內之扣案物
    品得手既遂，其餘6 次竊盜犯行則因無被害人財物遭竊損害
    結果之發生，均為未遂犯，爰均依刑法第25條第2 項之規定
    減輕其刑。又被告有前曾有如事實欄一所示受有期徒刑已執
    行完畢之前案科刑及執行紀錄，有卷附臺灣高等法院被告前
    案紀錄表可按（本院卷第13至15頁），其受有期徒刑之執行
    完畢，5 年以內故意再犯本案有期徒刑以上之罪，均係累犯
    ，均應依刑法第47條第1 項之規定加重其刑，並應與其中6
    次未遂犯行部分，均先加後減之。
  (二)本院審酌被告前已有多次竊盜前科，竟仍恣意竊取他人財物
    ，罔顧他人之所有權，委屬不該，犯後又矢口否認部分犯行
    ，態度不佳，堪認其尚無悔意，法治觀念不佳，自制能力薄
    弱，惟念被害人已取回遭竊之物品，被告並非竊取機車本身
    ，致受損害尚非嚴重，僅係竊取其中之財物，而所得不多（
    總價值1,600 元），暨其犯罪之動機、目的在於貪圖不法利
    益，暨斟酌本案犯罪情節、被害人及犯行次數頗多，復斟酌
    檢察官求刑應判處被告有期徒刑1 年6 月略嫌過重（本院卷
    第51頁）等一切情狀，爰就被告所犯上開犯行，就行竊既遂
    之2 次犯行均量處有期徒刑4 月，另行竊未遂之6 次犯行，
    則均量處有期徒刑3 月，並均諭知得易科罰金之折算標準；
    復斟酌本案犯罪情節、所犯本案各罪之手法相似與時點間隔
    接近暨本件犯罪情節綜合各情，爰就被告所犯各罪合併定有
    期徒刑1 年2 月，期以罰其當罰，用資儆懲，以昭炯戒。又
    本件被告定應執行之刑雖逾6 個月，然依刑法施行法第3 條
    之3 規定，應逕行適用於98年12月30日修正後之刑法第41條
    第8 項規定，仍得易科罰金，是併依修正後刑法第41條第1
    項前段之規定，諭知應執行刑之易科罰金折算標準。
據上論斷，依刑事訴訟法第299 條第1 項前段，刑法第320 條第
1 項、第3 項、第25條第2 項、第47條第1 項、第41條第1 項前
段、第8 項、第51條第5 款，刑法施行法第1 條之1 第1 項、第
2 項前段、第3 條之3 ，判決如主文。
本案經檢察官壬○○到庭執行職務。
中    華    民    國    99    年    7     月    28    日
                   刑事第八庭   法  官  林建鼎
以上正本證明與原本無異
如不服本判決應於收受本判決後10日內向本院提出上訴書狀，並
應敘述具體理由。其未敘述上訴理由者，應於上訴期間屆滿後20
日內向本院補提理由書狀（均須按他造當事人之人數附繕本）「
切勿逕送上級法院」。
告訴人或被害人如對於本判決不服者，應具備理由請求檢察官上
訴，其上訴期間之計算係以檢察官收受判決正本之日期為準。
中    華    民    國    99    年    7     月    28    日
                                書記官  蔡蓓雅
附錄本案論罪科刑法條：
刑法第320 條第1 項、第3 項：
意圖為自己或第三人不法之所有，而竊取他人之動產者，為竊盜
罪，處5 年以下有期徒刑、拘役或5 百元以下罰金。
前二項之未遂犯罰之。
中華民國刑法施行法第1 條之1
（罰金貨幣單位與罰鍰倍數）
中華民國94年1 月7 日刑法修正施行後，刑法分則編所定罰金之
貨幣單位為新臺幣。
94年1 月7 日刑法修正時，刑法分則編未修正之條文定有罰金者
，自94年1 月7 日刑法修正施行後，就其所定數額提高為30倍。
但72年6 月26日至94年1 月7 日新增或修正之條文，就其所定數
額提高為3 倍。

司法院資訊處製作；財團法人民間司法改革基金會備份。
